【裁判字號】    99,簡上,24
【裁判日期】    990401
【裁判案由】    重利
【裁判全文】
臺灣桃園地方法院刑事判決              99年度簡上字第24號
公  訴  人  臺灣桃園地方法院檢察署檢察官
上  訴  人  甲○○
上列上訴人因重利案件，不服本院98年度壢簡字第3063號中華民
國98年11月19日第一審判決（聲請簡易判決處刑案號：98年度偵
字第19495 號），提起上訴，本院管轄之第二審合議庭判決如下
：
    主  文
上訴駁回。
    事實及理由
一、本案經本院審理結果，認原審以被告甲○○所為，係犯刑法
    第344 條重利罪，其前後2 次重利犯行分別處拘役30日及70
    日，並定應執行拘役95日，及諭知易科罰金之折算標準，其
    認事用法、量刑均無不當，應予維持，並引用第一審判決書
    記載之事實及理由（詳如附件）。
二、上訴意旨略以：伊僅係幫忙被害人乙○○，並無重利犯意，
    亦無趁被害人急迫、輕率而貸予金錢，顯與重利罪之要件不
    合，原審遽予論罪，自有未洽，爰提起上訴，請求撤銷原判
    決，諭知被告無罪。
三、經查：
  (一)按被告以外之人於審判外之陳述，雖不符同法第159 條之1
    至之4 之規定，而經當事人於審判程序同意作為證據，法院
    審酌該言詞陳述或書面陳述作成時之情況，認為適當者，亦
    得為證據，刑事訴訟法第159 條之5 第1 項定有明文。查本
    件被告及檢察官於審判程序中就本院下述所引為證據之供述
    證據，雖均屬傳聞證據，且不符刑事訴訟法第159 條之1 至
    之4 之規定，然當事人及辯護人於本院審理中，均同意將之
    作為證據，而本院審酌各該證據資料作成時之一切客觀情況
    ，認為將該等證據列為證據，亦屬適當，是本上述說明，本
    院下述所引之供述證據，自為供作認定犯罪事實之證據。又
    本院所引下列非供述證據，均與本件待證事實具有關聯性，
    且並無證據證明並未真實存在，或屬於偵查機關違法偵查行
    為所取得，是依刑事訴訟法第158 條之4 之反面解釋，自有
    證據能力。
  (二)本件被害人有急迫用錢之情，被告2 次貸予被害人訂立年息
    高達120 分之消費借貸契約一情，業據證人即被害人乙○○
    到庭結證：伊係因為將別人的餐廳頂下來，部分頂讓費用係
    以支票支付，店內設備亦係以支票支付，原先係預定親戚要
    匯一筆錢予伊，但該筆錢並未到位，所以伊無法支付頂讓費
    ，伊很急著用錢，始在支票到期日前1 日向被告借款，伊向
    被告共借款2 次，第1 次借款新台幣（下同）6 萬元，第2
    次係借款14萬元，借款當時被告當場告知伊月息10分，並約
    定2 次借款分別係每月27日及18日繳息，交付本金時先預扣
    第1 個月利息6 千元及1 萬4 千元，各次復開立伊為發票人
    之本票及麥詩潔為發票人之支票各1 張當作借款擔保，本票
    及支票到期日均為1 個月，日後若無法償還本金，則按月繳
    交利息等語，復有被告與被害人簽立之現金借款契約書1 份
    （臺灣台北地方法院檢察署98年度發查字第1183號卷第7 頁
    反面）、本票及支票各2 紙（上開偵卷第8-9 頁）附卷可稽
    ，足徵被告對於借貸金錢予被害人且約定年息高達120 分之
    利息之行為有認識復而為之，實難以無重利犯意卸責，被告
    辯稱委無足採。此外，被告係乘被害人急迫，而貸以金錢一
    情，被害人因頂讓店鋪需錢孔急，被告利用被害人急需資金
    周轉之急迫情況下，分別貸予上開2 筆款項，復經被害人證
    述在卷，另被害人明知被告貸款之利息遠超過一般銀行借貸
    之利率，卻為取得資金仍向被告借貸，益徵被害人係處於有
    非舉債借款不可之壓力，應無疑義，是被害人有急迫之情亦
    堪認定。
  (三)綜核上述，原審認定被告乘被害人急迫，貸以金錢，而取得
    與原本顯不相當之重利共2 次，分別論以刑法第344 條重利
    罪，核無違誤。被告猶執前詞否認犯行，求予撤銷改判，為
    無理由，應予駁回。
據上論斷，依刑事訴訟法第455 條之1 第1 項、第3 項、第371
條、第368 條、第373 條，判決如主文。
本案經檢察官黃俊華到庭執行職務。
中    華    民    國    99    年    4     月    1     日
                  刑事第五庭審判長法  官  潘政宏
                                  法  官  劉淑玲
                                  法  官  江春瑩
以上正本證明與原本無異。
不得上訴。
                                  書記官  羅婉榕
中    華    民    國    99    年    4     月    1     日

司法院資訊處製作；財團法人民間司法改革基金會備份。
